臺灣宜蘭地方法院刑事判決　　　　　　　100年度易字第798號
公　訴　人　臺灣宜蘭地方法院檢察署檢察官
被　　　告　呂哲毅
　　　　　　吳郁婷
上列被告因毒品危害防制條例案件，經檢察官提起公訴（100年
度偵字第1098號、第1120號），被告於本院準備程序中就被訴事
實為有罪之陳述，經本院裁定改以簡式審判程序，並判決如下：
    主  文
呂哲毅共同犯轉讓第三級毒品未遂罪，處有期徒刑肆月，如易科
罰金，以新臺幣壹仟元折算壹日。扣案之愷他命壹包（淨重伍點
零玖肆公克、驗餘淨重伍點零玖參伍公克）沒收之。
吳郁婷共同犯轉讓第三級毒品未遂罪，處有期徒刑參月，如易科
罰金，以新臺幣壹仟元折算壹日。扣案之愷他命壹包（淨重伍點
零玖肆公克、驗餘淨重伍點零玖參伍公克）沒收之。
    犯罪事實及理由
一、本件犯罪事實及理由欄關於「洪譿諭」之記載應更正為「洪
        」，及證據部分補充：「被告呂哲毅、吳郁婷於本院審
    理時之自白」外，其餘之犯罪事實及理由均引用檢察官起訴
    書（如附件）之記載。
二、按愷他命（Ketamine）係毒品危害防制條例第2條第2項第3
    款所定之第三級毒品，惟並非經行政院衛生署公告列屬藥事
    法第22條第1項第1款所稱之毒害藥品即該法所稱之禁藥，但
    仍屬藥品管理之範疇，是其製造或輸入，仍應依藥事法之相
    關規定辦理，始為合法，若非屬藥事法第20條第1項第1款所
    稱未經核准擅自製造之偽藥，抑或非屬藥事法第22條第1項
    第2款所規定未經核准擅自輸入之禁藥，則僅屬合法產品非
    法使用之毒品危害防制條例所稱之各級毒品。經查，本件被
    告呂哲毅、吳郁婷轉讓之愷他命，尚無證據可認係未經核准
    擅自製造之偽藥，或未經核准擅自輸入之禁藥，基於「罪疑
    利益歸於被告」之原則，應認被告呂哲毅、吳郁婷轉讓之毒
    品愷他命非屬藥事法所稱之禁藥或偽藥，僅屬毒品危害防制
    條例第2條第2項第3款所定合法產品非法使用之第三級毒品
    。故核被告呂哲毅、吳郁婷欲共同將其所持有之愷他命毒品
    無償轉讓予廖偉倫施用，然未及交給廖偉倫前即為警查獲之
    所為，係犯毒品危害防制條例第8條第5項、第3項之轉讓第
    三級毒品未遂罪，被告呂哲毅、吳郁婷未及轉讓前即為警查
    獲而未遂，應依刑法第25條第2項規定，按既遂犯之刑度減
    輕其刑。被告呂哲毅、吳郁婷就上揭犯行間，有犯意聯絡及
    行為分擔，為共同正犯。被告呂哲毅、吳郁婷利用不知情之
    成年人張鏸蓮欲遂行上開轉讓第三級毒品之犯行，均為間接
    正犯。又被告呂哲毅、吳郁婷於偵查及審判中均自白坦承前
    揭犯行之事實，爰依毒品危害防制條例第17條第2項規定，
    均減輕其刑，並均依法遞減之。爰審酌被告呂哲毅、吳郁婷
    前無任何科刑紀錄，年紀均輕，思慮欠週而轉讓具成癮性、
    濫用性、侵害性之第三級毒品給他人施用，危害他人之身心
    健康之犯罪動機、目的、手段，在未及轉讓成功前即為警查
    獲，減低危害之發生，暨其等之智識程度、生活狀況及犯後
    均自白坦承犯行之態度等一切情狀，分別量處如主文所示之
    刑及均諭知易科罰金之折算標準。至公訴人對被告呂哲毅、
    吳郁婷分別具體求刑有期徒刑7月、6月，本院認被告二人所
    犯本罪情節尚非嚴重，轉讓毒品之數量亦非鉅，且未轉讓成
    功即為警查獲，是本院綜核上情，認對被告呂哲毅、吳郁婷
    前揭所科處之刑已當罰其罪，公訴人之求刑已嫌過重，附此
    敘明。
三、按毒品危害防制條例第2條第2項規定，毒品依其成癮性、濫
    用性及對社會危害性分為四級，並就製造、運輸、販賣、意
    圖販賣而持有、以非法方法使人施用、引誘他人施用及轉讓
    等行為，分別定其處罰。至施用及持有未達一定數量之第三
    、四級毒品，因其可罰性較低，故未設處罰之規定，僅就施
    用及持有第一、二級毒品、持有第三、四級毒品達一定數量
    以上始科以刑罰。惟鑑於第三、四級毒品均係管制藥品，特
    於同條例第11條之1明定無正當理由，不得擅自持有；第18
    條第1項後段復規定查獲之第三、四級毒品，無正當理由而
    擅自持有者，沒入銷燬之。從而，依同條例第18條第1項後
    段應沒入銷燬之毒品，專指查獲施用及持有未達一定數量之
    第三、四級毒品而言；倘係查獲製造、運輸、販賣、意圖販
    賣而持有、以非法方法使人施用、引誘他人施用或轉讓第三
    、四級毒品，既屬同條例相關法條明文規定處罰之犯罪行為
    ，即非該條項應依行政程序沒入銷燬之範圍。又同條例第19
    條第1項所定「供犯罪所用或因犯罪所得之物」，係指犯第4
    條至第9條、第12條、第13條或第14條第1項、第2項之罪所
    用或所得之物，不包括毒品本身在內，是尚不得援用此項規
    定為第三、四級毒品之沒收依據。同條例對於查獲之製造、
    運輸、販賣、意圖販賣而持有、以非法方法使人施用、引誘
    他人施用及轉讓第三、四級毒品之沒收，並無特別規定，如
    其行為已構成犯罪，則該毒品即屬不受法律保護之違禁物，
    應回歸刑法之適用，依刑法第38條第1項第1款之規定沒收之
    （最高法院96年度臺上字第7268號、96年度臺上字第6581號
    、96年度臺上字第6867號判決要旨參照）。次按，共同犯罪
    行為，應由共犯各負全部責任，凡必須沒收之物，於共犯之
    判決均應為沒收之諭知（最高法院88年度臺上字第7099號判
    決意旨參照）。經查，扣案之白色結晶1包經送驗結果，含
    有第三級毒品愷他命成分（淨重5.0940公克、驗餘淨重5.09
    35公克），有交通部民用航空局航空醫務中心99年12月15日
    航藥鑑字第0997615號毒品鑑定書1份附卷可稽，既屬刑法上
    所規定之違禁物，依前揭說明，自應依刑法第38條第1項第1
    款之規定宣告沒收之。
四、應依刑事訴訟法第299條第1項前段、第273條之1第1項、第3
    10條之2、454條，毒品危害防制條例第8條第5項、第3項、
    第17條第2項，刑法第11條前段、第28條、第25條第2項、第
    41 條第1項前段、第38條第1項第1款，判決如主文。
五、如不服本件判決，得自收受送達之日起10日內，向本院提起
    上訴。
本案經檢察官簡志祥到庭執行職務。
中    華    民    國   100    年    12    月    30    日
                  刑事第四法庭法  官  許乃文
以上正本證明與原本無異。
                              書記官  翁靜儀
中    華    民    國   100    年    12    月    30    日
附錄本案論罪科刑法條全文：
毒品危害防制條例第8條第3項
轉讓第三級毒品者，處3年以下有期徒刑，得併科新臺幣30萬元
以下罰金。